【裁判字號】    94,易,564
【裁判日期】    950427
【裁判案由】    違反著作權法
【裁判全文】
臺灣臺北地方法院刑事判決               94年度易字第564號
公  訴  人  臺灣臺北地方法院檢察署檢察官
被      告  丁○○
上列被告因違反著作權法案件，經檢察官提起公訴（九十四年度
偵字第一三九九號），本院判決如下：
    主  文
丁○○明知係侵害著作財產權之光碟重製物，意圖散布而持有，
處有期徒刑陸月，如易科罰金以佰元折算壹日。扣案黃色之盜
版光碟壹片、「米笛」牌點歌機壹台及點歌本貳本均沒收。
    事  實
一、丁○○係址設臺北市○○街一百八十巷六號一樓「豪麒電器
    有限公司」（下稱豪麒公司）之負責人，明知如附表一、二
    所示之歌曲，分別係「雅鸝有聲出版社」（下稱雅鸝出版社
    ）、「豪記影視唱片有限公司」（下稱豪記公司）享有詞曲
    著作權利之音樂著作，未經上述著作權人之同意或授權，不
    得擅自重製、散布或意圖散布而持有，竟未經「雅鸝出版社
    」及「豪記公司」之授權，於民國九十三年三、四月間某日
    ，自不詳姓名年籍之成年男子處取得燒錄有如附表一、二所
    示，分屬上述兩家公司享有詞曲著作權之歌曲，且於播放後
    會呈現歌曲旋律及顯現歌詞之盜版重製光碟一片後，即基於
    散布之意圖而持有之，丁○○復搭配可播放上開光碟之「米
    笛」牌點歌機一台、點歌本二本，一同包裝後放置在上址「
    豪麒公司」倉庫內，準備出售予不特定之顧客，因而侵害「
    雅鸝出版社」及「豪記公司」之著作權。嗣於民國九十三年
    十二月二十五日下午三時四十分許，經警持搜索票當場查獲
    ，並扣得丁○○所有之「米笛」牌點歌機一台、黃色之盜版
    光碟一片（另一片印有風景圖樣者，經勘驗結果無法讀取，
    上述兩家公司代理人亦稱該片未有侵害著作權之情事，不在
    起訴範圍內）及點歌本二本。
二、案經雅鸝出版社、豪記公司訴由臺北市政府警察局中山分局
    報告台灣台北地方法院檢察署檢察官偵查後起訴。
    理  由
一、按被告以外之人於審判外之言詞或書面陳述，除法律另有規
    定者外，不得作為證據，刑事訴訟法第一百五十九條第一項
    固有明文規定。惟被告以外之人於偵查中向檢察官所為之陳
    述，除顯有不可信之情況外，得為證據。且被告以外之人於
    審判外之陳述，雖不符刑事訴訟法第一百五十九條之一至之
    四之規定，惟經當事人於審判程序同意作為證據，法院審酌
    該言詞陳述或書面陳述作成時之情況，認為適當者，亦得為
    證據，復為同法第一百五十九條之一第二項、第一百五十九
    條之五第一項所明定。本案證人戊○○、甲○○於檢察官偵
    訊時所為之陳述，並無顯不可信之情況，且其等於警詢時之
    陳述，經被告同意作為證據，本院亦認為適當，故其等於審
    判外之陳述自得作為本案之證據，核先敘明。
二、訊據被告丁○○固承認有於前述時、地為警查獲，並扣得「
    米笛」廠牌點歌機一台、黃色之盜版光碟一片及點歌本二本
    之事實，惟矢口否認有何侵害他人著作權之犯行，辯稱：扣
    案之點唱機，是高感度有限公司（下稱高感度公司）之劉老
    闆在九十三年三、四月間拿到店內要修的，因該機器是舊機
    型且播放品質不好，會一直跳動，為了測試所以連同歌本及
    兩片光碟交予其，因為很熟，沒有簽送修單。後來劉老闆在
    九十三年九、十月間過世，該機器也一直沒修好，就把該機
    器放在床頭邊，沒有要販賣云云。經查：
(1)、如附表一、二所示之歌曲共三十九首，分屬如附表所示之「
    雅鸝出版社」、「豪記公司」享有詞曲著作權之音樂著作，
    業據各該公司代理人戊○○、甲○○分別於警詢及檢察官偵
    訊時指述明確，且有專屬授權暨特別委任證明書兩份、內政
    部著作權執照四張、內政部著作權登記簿謄本一份及著作財
    產權讓與證明書四張在卷可稽（偵查卷第九至十、二九至三
    五、四七至五三、七二至七五、八一至八四頁），自堪認定
    屬實。
(2)、又扣案之黃色光碟片經放入扣案之「米笛」牌伴唱機內，再
    依扣案歌本之曲目鍵入編號後，確會出現該歌曲之彩色畫面
    、歌詞及作曲人，畫面亦無跳動之情形，業據證人戊○○、
    查獲員警丙○○分別於本院審理時到庭證述明確（本院卷第
    五八、六一頁），並經本院當庭勘驗無誤，有審理筆錄及勘
    驗時翻拍螢幕畫面之照片四張存卷可查（本院卷第六七、七
    六至七九頁）；復有查獲時當場勘驗之翻拍照片四張在卷可
    參（偵查卷第十七至十八頁），足見扣案之黃色光碟片內，
    確有燒錄如附表一、二所示之歌曲。
(3)、被告雖辯稱扣案機器是劉老闆拿來修的，機器是壞的云云，
    並舉證人乙○○為證。而乙○○固於本院審理時到庭證述：
    我是高感度公司的外包商，該公司老闆是劉雅光。被告是（
    伴唱機）中盤商，有時會找他拿貨，機器壞掉會叫他去店裡
    拿回去修。九十三年初農曆過年前，劉雅光有叫被告去店內
    拿與扣案機型相同之機器去修，因為機器會跳片跟挑片，當
    時我有在場，當時還有交付兩個片子，但沒有看到交付歌本
    ，當時並未連同紙箱，只有用塑膠套包著，高感度公司是作
    光碟片出租及音響買賣等語（本院卷第六三至六六頁）。然
    查：乙○○證稱被告係至高感度公司拿取機器修理，與被告
    供稱係劉雅光自行拿機器至「豪麒」公司修理，兩者已有歧
    異。又被告既經營電器零售業，有營利事業登記證一紙在卷
    可憑（偵查卷第十六頁），且依被告供述及乙○○證言之內
    容，可知被告係中盤商，與劉雅光有長期之供應、維修關係
    ，則劉雅光交付「米笛」牌伴唱機委託被告維修之次數，理
    應不在少數。則乙○○縱曾見過劉雅光交付「米笛」牌伴唱
    機委託被告維修，該台機器未必即為本案扣案之機器。復參
    酌乙○○並未看到劉雅光交付歌本，但扣案之機器卻連同歌
    本包裝在一起，業據戊○○證述在卷，並有扣案物品照片兩
    張附卷為憑（本院卷第六一頁、偵查卷第十九頁）。則乙○○所述之送修機器，是否即為扣案之伴唱機，更值懷疑。其
    次，查獲當時將扣案之黃色光碟放入扣案機器試播之結果，
    畫面原本是黑白的，但曲目歌曲都清楚，經戊○○撥打電話
    詢問該公司工程師，認為機器是韓國機器，電壓與我國不同
    ，經調整後面開關後畫面就變成彩色乙節，業據戊○○於本
    院審理時證述明確。且經本院當庭調整開關勘驗結果，亦與
    戊○○所述情節相符，有審理筆錄一份在卷可稽（本院卷第
    六二、六七頁），由此益見被告辯稱扣案機器會跳片，是壞
    掉的，沒有修好無法販賣云云，顯不足採。而劉雅光若因機
    器跳片、挑片問題，將伴唱機交予被告修理，衡情僅需將機
    器及光碟一片交予被告測試即可，尚無交付兩本點歌本之必
    要。況且，扣案之點歌本歌頁尚未裝訂，均是新的，業據戊○○到庭證述明確，並有扣案點歌本照片在卷可查（本院卷
    第六三頁、偵查卷第十九頁），是被告辯稱扣案物品全為劉
    雅光委託修理之舊品，沒有販賣之意圖云云，亦不足採。
(4)、此外，復有伴唱機一台、光碟一片及點歌本兩本扣案可資佐
    證，由此益見被告持有上述功能完好、包裝完整且可搭配播
    放非法重製光碟之整套物品，係為供販賣而持有無誤。綜上
    所述，本件事證明確，被告犯行堪以認定。
二、核被告丁○○所為，係犯著作權法第九十一條之一第三項之
    明知係侵害著作財產權之重製光碟，意圖散布而持有罪。被
    告以一行為同時侵害如附表一、二所示兩個著作權人之著作
    財產權，應為想像競合犯。爰審酌被告並無違反著作權法之
    前案，有台灣高等法院被告前案紀錄表一份在卷可佐，其因
    貪圖小利，致犯本罪，使附表一、二所示之著作權人受有相
    當之損失，且其犯罪後猶飾詞狡辯，未見悔意，犯後態度不
    佳；惟參酌其所持有之盜版光碟數量僅只一片，數量甚少，
    且未上架陳列亦未及售出即為警查獲，所生危害較為輕微等
    一切情狀，量處如主文所示之刑，並諭知易科罰金之折算標
    準。扣案燒錄有附表一、二所示歌曲之黃色盜版光碟一片，
    以及被告所有搭配上開光碟備供販賣之「米笛」牌點歌機一
    台、點歌本二本，均係被告所有供犯本罪所用之物，均應依
    著作權法第九十八條規定宣告沒收。
三、公訴意旨另以：被告丁○○係址設臺北市○○街一百八十巷
    六號一樓「豪麒公司」之負責人，明知如附表一、二所示之
    歌曲，分別係「雅鸝出版社」、「豪記公司」享有詞曲著作
    權利之音樂著作，未經上述兩公司之授權，即自九十三年間
    某日，意圖散布而在「豪麒公司」公開陳列燒錄有上開歌曲
    旋律、歌詞顯示程式之光碟片，擬搭配點歌機出售，以此方
    式侵害「雅鸝出版社」及「豪記公司」之著作權。因認被告
    涉犯著作權法第九十一條之一第三項、第二項之明知係侵害
    著作財產權之重製光碟，意圖散布而公開陳列罪。惟按，犯
    罪事實應依證據認定之，無證據不得認定犯罪事實；又不能
    證明被告犯罪者，應諭知無罪之判決，刑事訴訟法第一百五
    十四條第二項、第三百零一條第一項分別定有明文。經查：
    被告自警、偵訊迄本院審理時，自始堅稱其無公開陳列之犯
    行。而證人即至現場查緝之警員丙○○於本院審理時到庭證
    稱：「（問：東西是在何處查扣？是陳列在架上，還是放在
    何處？）答：有很多台機器疊在一起。」等語；另陪同至現
    場之戊○○亦稱：「（問：機器在何處查扣？）答：在倉庫
    後面庫存機器的地方，... 被告是中盤商，他的公司是堆積
    貨物的地方，不是展示的門市。」等語明確（本院卷第五九
    、六二頁）。足見本案查獲之地點係屬堆貨之倉庫，被告並
    無在架上公開陳列扣案光碟，以供不特定顧客入內選購之行
    為。此外，復查無其他積極事證足以證明被告有意圖散布而
    公開陳列之行為，並使本院達到確信，故依前述法條意旨，
    本應為被告無罪之諭知，但被告此部分之行為如果成立犯罪
    ，與前述業經本院論罪科刑之部分，具有高低度行為之實質
    上一罪關係，爰不另為無罪之諭知。
據上論斷，應依刑事訴訟法第二百九十九條第一項前段，著作權
法第九十一條之一第三項、第九十八條，刑法第十一條前段、第
五十五條、第四十一條第一項前段，罰金罰鍰提高標準條例第二
條，判決如主文。
本案經檢察官孟令士到庭執行職務。
中    華    民    國    95    年    4    月    27     日
                  刑事第三庭        審判長法  官  林恆吉
                                          法  官  胡宗淦
                                          法  官  游士珺
上正本證明與原本無異。
如不服本判決，應於判決送達後10日內向本院提出上訴狀（應抄
附繕本）。告訴人或被害人如對於本判決不服者，應具備理由請
求檢察官上訴，其上訴期間之計算係以檢察官收受判決正本之日
期為準。
                                          書記官  林素霜
中    華    民    國    95    年    5     月    1     日
附錄本案論罪科刑法條全文
著作權法第九十一條之一
擅自以移轉所有權之方法散布著作原件或其重製物而侵害他人之
著作財產權者，處三年以下有期徒刑、拘役，或科或併科新臺幣
五十萬元以下罰金。
明知係侵害著作財產權之重製物而散布或意圖散布而公開陳列或
持有者，處三年以下有期徒刑，得併科新臺幣七萬元以上七十五
萬元以下罰金。
犯前項之罪，其重製物為光碟者，處六月以上三年以下有期徒刑
，得併科新臺幣二十萬元以上二百萬元以下罰金。但違反第八十
七條第四款規定輸入之光碟，不在此限。
犯前二項之罪，經供出其物品來源，因而破獲者，得減輕其刑。
 附表一：
    ┌───┬──────────┬─────────┐
    │編號  │歌曲名稱            │著作財產權人      │
    ├───┼──────────┼─────────┤
    │1     │心悶                │雅鸝有聲出版社    │
    ├───┼──────────┼─────────┤
    │2     │眠夢                │雅鸝有聲出版社    │
    ├───┼──────────┼─────────┤
    │3     │出嫁                │雅鸝有聲出版社    │
    ├───┼──────────┼─────────┤
    │4     │心碎                │雅鸝有聲出版社    │
    ├───┼──────────┼─────────┤
    │5     │情批                │雅鸝有聲出版社    │
    ├───┼──────────┼─────────┤
    │6     │淚酒                │雅鸝有聲出版社    │
    ├───┼──────────┼─────────┤
    │7     │思情                │雅鸝有聲出版社    │
    ├───┼──────────┼─────────┤
    │8     │生死戀              │雅鸝有聲出版社    │
    ├───┼──────────┼─────────┤
    │9     │酒中情              │雅鸝有聲出版社    │
    ├───┼──────────┼─────────┤
    │10    │桂花夢              │雅鸝有聲出版社    │
    ├───┼──────────┼─────────┤
    │11    │無名花              │雅鸝有聲出版社    │
    ├───┼──────────┼─────────┤
    │12    │斷情線              │雅鸝有聲出版社    │
    ├───┼──────────┼─────────┤
    │13    │孤單酒              │雅鸝有聲出版社    │
    ├───┼──────────┼─────────┤
    │14    │傷心淚              │雅鸝有聲出版社    │
    ├───┼──────────┼─────────┤
    │15    │七夕情              │雅鸝有聲出版社    │
    ├───┼──────────┼─────────┤
    │16    │痛心的愛            │雅鸝有聲出版社    │
    ├───┼──────────┼─────────┤
    │17    │最後列車            │雅鸝有聲出版社    │
    ├───┼──────────┼─────────┤
    │18    │退回的信            │雅鸝有聲出版社    │
    ├───┼──────────┼─────────┤
    │19    │真情真愛            │雅鸝有聲出版社    │
    ├───┼──────────┼─────────┤
    │20    │阿母的手            │雅鸝有聲出版社    │
    ├───┼──────────┼─────────┤
    │21    │失眠的暗暝          │雅鸝有聲出版社    │
    ├───┼──────────┼─────────┤
    │22    │故鄉一封信          │雅鸝有聲出版社    │
    ├───┼──────────┼─────────┤
    │23    │分開一站仔          │雅鸝有聲出版社    │
    ├───┼──────────┼─────────┤
    │24    │驚聽你的名          │雅鸝有聲出版社    │
    ├───┼──────────┼─────────┤
    │25    │離別的機場          │雅鸝有聲出版社    │
    ├───┼──────────┼─────────┤
    │26    │故鄉一封信          │雅鸝有聲出版社    │
    ├───┼──────────┼─────────┤
    │27    │難忘也是你          │雅鸝有聲出版社    │
    ├───┼──────────┼─────────┤
    │28    │愛你情難斷          │雅鸝有聲出版社    │
    ├───┼──────────┼─────────┤
    │29    │一枝草一點露        │雅鸝有聲出版社    │
    ├───┼──────────┼─────────┤
    │30    │我已經愛著你        │雅鸝有聲出版社    │
    ├───┼──────────┼─────────┤
    │31    │成功離咱不外遠      │雅鸝有聲出版社    │
    ├───┼──────────┼─────────┤
    │32    │不通乎我等乎我望    │雅鸝有聲出版社    │
    ├───┼──────────┼─────────┤
    │33    │為你心碎心痛心悶啦  │雅鸝有聲出版社    │
    └───┴──────────┴─────────┘
   附表二：
    ┌───┬──────────┬──────────┐
    │編號  │歌曲名稱            │著作財產權人        │
    ├───┼──────────┼──────────┤
    │1     │祝福                │豪記影視唱片有限公司│
    ├───┼──────────┼──────────┤
    │2     │海中網              │豪記影視唱片有限公司│
    ├───┼──────────┼──────────┤
    │3     │連杯酒              │豪記影視唱片有限公司│
    ├───┼──────────┼──────────┤
    │4     │一串項鍊            │豪記影視唱片有限公司│
    ├───┼──────────┼──────────┤
    │5     │愛你一世人          │豪記影視唱片有限公司│
    ├───┼──────────┼──────────┤
    │6     │愛情這條路          │豪記影視唱片有限公司│
    └───┴──────────┴──────────┘


司法院資訊處製作；財團法人民間司法改革基金會備份。
